【裁判字號】    89,台上,1878
【裁判日期】    890817
【裁判案由】    損害賠償
【裁判全文】
最高法院民事判決                              八十九年度台上字第一八七八號
    上 訴 人  壬○○
              庚○○
              己○○
              戊○○
              丁○○
              丙○○
              乙○○
              辛○○
    被上訴人  甲○○
右當事人間請求損害賠償事件，上訴人對於中華民國八十八年六月二十二日臺灣高等
法院臺南分院第二審判決（八十八年度上字第一五六號），提起上訴，本院判決如左
：
    主  文
原判決廢棄，發回台灣高等法院台南分院。
    理  由
本件上訴人主張：被上訴人於民國八十六年十月二十三日晚十一時三十五分許，駕駛
自用小客車，途經嘉義市○○路與共和路，因超速行駛，且疏未注意路口狀況，而撞
及薛錩鍇之腳踏車，致薛錩鍇頭部外傷，經送醫急救，因敗血性休克而心肺腎衰竭，
不治死亡，上訴人壬○○係薛錩鍇之配偶，其餘上訴人為其子女，壬○○因薛錩鍇受
傷而支出醫藥費新台幣（下同）十三萬六千五百零一元、殯葬費十六萬元，另得請求
扶養費十萬零四百六十五元；又上訴人等因薛錩鍇死亡而受精神上痛苦，各請求慰藉
金二十萬元等情，爰依民法第一百九十二條、第一百九十四條之規定，求為命被上訴
人給付壬○○五十九萬六千九百六十六元，給付乙○○、辛○○、庚○○、己○○、
戊○○、丁○○、丙○○各二十萬元，並加計遲延利息之判決。
被上訴人則以：薛錩鍇之死亡與本件車禍無關，伊不負侵權行為之責，且伊曾支付醫
藥費七千三百元云云，資為抗辯。
原審維持第一審所為上訴人敗訴之判決，駁回其上訴，無非以：被上訴人於前開時地
，駕駛自用小客車，因超速行駛，且疏未注意路口狀況而撞及薛錩鍇所騎乘之腳踏車
，致薛錩鍇頭部外傷，導致敗血性休克而心肺腎衰竭死亡，業經刑事庭以過失傷害人
罪處被上訴人有期徒刑六月確定之事實，有刑事判決書可稽。薛錩鍇因被上訴人之過
失，雖受有頭部外傷、腦震盪、胸部挫傷、左胸第四、五、六肋骨骨折，同時合併有
糖尿病併發症（血糖過高、尿毒症）後併發肺炎，但究其死因，其頭部電腦斷層檢查
顯示前額腦部有少許腦膜下滲出液，並非致死原因，又其胸部Ｘ光檢查顯示左側第四
、五、六、七肋骨骨折，因無血胸或氣胸，亦非致死之原因，推其死因應與糖尿病併
發肺炎有關等情，有大仁醫院八十七年七月二十八日大洽字第七九號函足稽。足見
薛錩鍇係因糖尿病併發症即血糖過高及尿毒症後併發肺炎死亡，而非外力因素所致。
雖上開醫院八十七年十二月三十一日大洽字第一三一號函說明「……若無外傷之情
況，應不至於突然病發而死亡」等語，然一般人不可能臨時患有尿毒症，且糖尿病血
糖突然過高之可能因素極多，所謂「……若無外傷之情況，應不至於突然病發而死亡
」云云，究屬推測之詞；薛錩鍇若無糖尿病、尿毒症之疾病，前額腦部腦膜下滲出液
、胸部左側第四、五、六、七肋骨骨折，又非致死原因，則依通常情形，薛錩鍇遭被
上訴人擦撞應不可能導致死亡，其死亡結果與被上訴人過失之行為無相當因果關係存
在，刑事判決亦認為薛錩鍇之死亡，與被上訴人之過失行為間，並無相當因果關係。
從而，上訴人依據侵權行為之規定，請求被上訴人賠償喪葬費、扶養費及精神上損害
，即非有據。至壬○○請求被上訴人賠償其為被害人薛錩鍇支出之醫藥費用部分，因
民法並無為被害人支出醫藥費者得依侵權行為請求賠償之規定，壬○○以自己為被害
人請求被上訴人賠償，亦難謂有據。上訴人本於侵權行為之法則，請求被上訴人賠償
前開金額，不應准許等詞，為其判斷之基礎。
按侵權行為之債，固須損害之發生與侵權行為間有相當因果關係始能成立，惟所謂相
當因果關係，係以行為人之行為所造成的客觀存在事實，為觀察的基礎，並就此客觀
存在事實，依吾人智識經驗判斷，通常均有發生同樣損害結果之可能者，該行為人之
行為與損害之間，即有因果關係。是只要具體行為，依客觀存在之事實觀察有導致結
果發生之可能性即有相當因果關係存在，並不以該行為確係造成損害之原因為必要。
查薛錩鍇係因糖尿病併發症即血糖過高及尿毒症後併發肺炎死亡，為原審認定之事實
，而上訴人一再主張薛錩鍇於車禍前並無罹患尿毒症之病史，尿毒症係本件事故所致
等語；且原判決亦認一般人不可能臨時患有尿毒症，果爾，薛錩鍇因尿毒症致死之原
因是否與車禍受傷完全無關？尚非無疑。況大仁醫院八十七年十二月三十一日大洽
字第一三一號函載：若無外傷之情況，應不至於突然病發而死亡等語，其就薛錩鍇死
亡原因似未排係車禍所致之可能性。乃原審未對薛錩鍇受傷後接受醫療之具體情形詳
加調查斟酌，遽認大仁醫院上開函文係屬推測之詞，殊嫌率斷。又上訴人於原審主張
刑事案件未將薛錩鍇之相關病歷送請鑑定機關鑑定，請求調取薛錩鍇之全部病歷資料
，送成大醫院鑑定薛錩鍇之死因與本件車禍所受之外傷有無相當因果關係存在等情，
原審未准其所請，又未說明不予調查之理由，自屬理由不備。末查，若被上訴人應負
賠償責任，而薛錩鍇既已死亡，上訴人壬○○請求被上訴人賠償其為薛錩鍇所支出之
醫藥費用，原審未予闡明其究係以自己為被害人抑係行使繼承薛錩鍇之醫藥費損害賠
償請求權而為請求，遽認其請求權不成立，亦有疏略。上訴論旨，指摘原判決不當，
求予廢棄，非無理由。
據上論結，本件上訴為有理由，依民事訴訟法第四百七十七條第一項、第四百七十八
條第一項，判決如主文。
中      華      民      國    八十九    年      八      月     十七     日
                              最高法院民事第五庭
                                  審判長法官  蕭  亨  國
                                        法官  許  朝  雄
                                        法官  陳  淑  敏
                                        法官  葉  勝  利
                                        法官  高  孟  焄
      右正本證明與原本無異
                                              書  記  官
中      華      民      國    八十九    年      九      月      五      日


司法院資訊處製作；財團法人民間司法改革基金會備份。
